【裁判字號】    96,訴,3220
【裁判日期】    970710
【裁判案由】    虛報進口貨物
【裁判全文】
臺北高等行政法院判決
                                     96年度訴字第03220號
                              .
原      告  康福汽車有限公司
代  表  人  甲○○（董事）
訴訟代理人  劉祥墩律師（兼送達代收人）
複代理人    張藝騰律師
被      告  財政部基隆關稅局
代  表  人  丘欣（局長）
訴訟代理人  乙○○
上列當事人間因虛報進口貨物事件，原告不服財政部中華民國96
年7 月19日台財訴字第09600232440 號訴願決定（案號：第0000
0000號），提起行政訴訟，本院判決如下：
    主  文
原告之訴駁回。
訴訟費用由原告負擔。
    事  實
一、事實概要：原告於民國（下同）95年1 月11日委由鴻源報關
    股份有限公司向被告報運自德國產製BMW 舊車乙輛（進口報
    單號碼：第AA/94/6936/0084 號），原申報完稅價格FOB EUR
    18,370/UNIT ，原申報車型年份（MODEL YEAR）為西元2003
    年。經查驗結果，實際來貨年份為西元2004年，與原申報不
    符，經被告依關稅法第18條第2 項規定，准其繳納相當金額
    之保證金，先行驗放，事後再加審查。嗣被告據財政部關稅
    總局（下稱關稅總局）驗估處查價結果，改按FOB EUR24,92
    6/UNIT核估完稅價格，經審理原告虛報進口貨物規格（車型
    年份）、價值，逃漏進口稅費之違章成立，乃審酌違章情節
    ，依據海關緝私條例第37條第1 項第2 款、第44條及貨物稅
    條例第32條第10款、加值型及非加值型營業稅法（下稱營業
    稅法）第51條第7 款暨貿易法第21條第1 項、第2 項規定，
    除追徵所漏進口稅費計新台幣（下同）680,102 元（包括進
    口稅228,770 元、貨物稅425,197 元、營業稅25,726元、推
    廣貿易服務費409 元），並按原告所漏關稅額處2 倍之罰鍰
    計118,730 元、所漏貨物稅額處5 倍之罰鍰551,600 元（計
    至百元止）及所漏營業稅額處1.5 倍之罰鍰31,900元（計至
    百元止）。原告不服，申請復查未獲變更，提起訴願亦遭決
    定駁回，遂提起行政訴訟。
二、兩造聲明：
  (一)原告聲明：
    1.訴願決定及原處分（含復查決定）均撤銷。
    2.訴訟費用由被告負擔。
  (二)被告聲明：
    1.駁回原告之訴。
    2.訴訟費用由原告負擔。
三、兩造之爭點：被告按系爭車輛型式年份起算折舊核估完稅價
                格，是否違法？
  (一)原告主張之理由：
    1.查行為時進口舊汽車核估作業要點（下稱核估要點）並無
      明定「年份」係「出廠年份」或「車型年份」，於原處分
      作成前，歷年來各進口商皆以「出廠年份」申報，被告亦
      無疑義或指正，已形成行政慣例，故行為時核估要點所指
      之「年份」應係指「出廠年份」。關稅總局於96年8 月17
      日修正核估要點時，始於該要點第2 點中明定進口地關稅
      局應依型式年份（MODEL YEAR）核估完稅價格，益證行為
      時核估要點所指之「年份」係「出廠年份」。
    2.關稅總局以94年6 月27日台總局驗字第0941013081號修正
      「進口小客車應行申報配備明細表」（原名稱為：「進口
      小客車應行申報事項明細表」，下稱申報明細表）不符合
      法定程序，對原告不生拘束力：
      (1)核估要點係核定進口舊汽車所應負擔稅負之基準，亦係
        對進口舊汽車之核定標準等一般事項，所作抽象之對外
        發生法律效果之規定，核屬法規命令，其擬定或變更即
        應於政府公報或新聞紙公告。惟關稅總局係於96年8 月
        17日始修正核估要點，將「年份」由「出廠年份」改為
        「車型年份」，然關稅總局竟於核估要點未修正前，即
        以94年6 月27日台總局驗字第0941013081號函片面修正
        申報明細表，將該表第1 項變更為「MODEL YEAR」，被
        告未依法定程序變更核課基準，自不生法拘束力。
      (2)縱認關稅總局得以此方式變更核估要點之內容，惟年份
        之認定涉折舊比率之適用，為計算課稅之內容，被告修
        正申報明細表顯影響實質課稅內容，涉及人民權利之限
        制，自應依行政程序法第154 條規定公告於政府公報或
        新聞公告，然上開明細表之修正並未為公告程序，自對
        原告不生法拘束力。
    3.查行為時核估要點並無預先定有施行期間或因情事變遷而
      停止適用等情，且關稅總局以94年6 月27日台總局驗字第
      0941013081號修正申報明細表已實質變更稅負之核課基準
      ，依司法院釋字第525 號解釋意旨，關稅總局即應採取合
      理之補救措施，或訂定過渡期間之條款，惟修正之申報明
      細表並無此內容。又關稅總局於96年1 月17日始以台總局
      驗字第0961001506號函請臺北市汽車商業同業公會輔導轉
      知所屬會員，進口報單訊息G35 「車輛專用項目」中之E1
      「年份」應填報「Model Year」。故關稅總局於變更進口
      舊汽車之核課基準時並未保護人民之信賴利益，更於對人
      民處以罰鍰後方進行轉導，顯違憲法保障人民權利之意旨
      。
    4.縱認原告申報錯誤，惟原告係依行為時核估要點之規定申
      報系爭車輛之年份，行為時核估要點規定之「年份」係指
      「出廠年份」已形成行政慣例，並已形成「信賴基礎」，
      原告自無故意或過失可言。
  (二)被告主張之理由：
    1.查行為時申報明細表第1 項「YEAR」係指車輛之車型年份
      ，向無疑義，有他案進口人之進口報單附卷可稽（報單第
      AA/D2/94/050A/0002號，報關日期：94年1 月1 日，由鴻
      源報關股份有限公司報運進口；報單第AA/BC/94/U605/32
      84號，報關日期：94年3 月3 日）。關稅總局為使該申報
      項目之文字涵義更為明確，乃於94年6 月27日以台總局驗
      字第0941013081號公告修正第1 項為「MODEL YEAR」，並
      自94年7 月15日起實施。故94年7 月15日前，進口報單及
      申報明細表所載之YEAR係指車型年份，後雖公告修正為「
      MODEL YEAR」，惟其目的僅係使申報內容更為明確，並未
      變更該申報項目之內容。
    2.查進口舊汽車完稅價格之核估，依關稅法第29條至第35條
      規定，依序按實際交易價格、同樣貨物之交易價格、類似
      貨物之交易價格、國內銷售價格、計算價格及以合理方法
      核估，核估要點即係關稅總局所定之合理核估方法之一。
      行為時核估要點第1 點第2 款規定雖未明定起算折舊之標
      準，惟按車輛型式年份起算折舊核估完稅價格較接近實際
      交易價格，為維護國課，海關自94年7 月15日起改以按型
      式年份起算折舊核估，惟無論早期以領牌日期或現行以型
      式年份起算折舊，並以折舊後之完稅價格核估，均為關稅
      法第35條所允許採用之合理方法，被告據以核估完稅價格
      ，並無不妥。又被告認定原告是否虛報車型年份，係比對
      實際車型年份與原申報車型年份是否相符，而核估要點係
      被告未能查得實際交易價格時，內部作業所採取之估價方
      式，即關於起算折舊年份之規定，與被告認定原告是否涉
      有虛報車型年份之違章，係屬二事，尚難混為一談。又核
      估要點於原告進口前並未變更，原告據此主張信賴利益之
      保護，顯無理由，至關稅總局於96年1 月17日函請臺北市
      汽車商業同業公會輔導轉知所屬會員，則係重申作業規定
      ，避免受罰。
    3.查94年7 月15日前，海關係以領牌日期作為起算折舊之標
      準，惟因報單上並無「領牌日期」欄位可供填報（因進口
      報單及申報明細表所載之「YEAR」係指「MODEL YEAR」）
      ，故進口人通常於進口報單之左下角，另行註明該進口車
      輛之領牌日期，有94年7 月15日前之進口報單可稽。
    4.按核估要點係海關為核估進口舊汽車之完稅價格而訂定，
      並未經法律授權，與法規命令須經法律授權訂定之要件不
      符，原告訴稱核估要點為法規命令，顯屬誤解；又關稅總
      局94年6 月27日公告修正申報明細表僅係使申報之內容更
      周全，並非行政規則之變更，自無須依行政程序法規定公
      告。
    5.查進口人進口汽車時，應依進口報單及申報明細表所載項
      目申報，原告報運進口系爭車輛時，申報明細表第1 項明
      載為「MODEL YEAR」，原告未依規定申報，逕認「MODEL
      YEAR」係指出廠年份，致實際車型年份與原申報不符，構
      成虛報車型年份之違章，難謂無過失；又核估要點係海關
      核估完稅價格之作業規定，非用於規範進口人於進口報單
      上應申報之項目，原告未經查詢即逕認該要點之「年份」
      為出廠年份，並以之作為進口報單之申報項目內容，亦難
      謂無過失。被告以原告涉有虛報車型年份、價值，逃漏進
      口稅費之違章，縱非故意，亦難謂無過失，依相關規定裁
      處原告，並無不妥。
    理  由
一、按「報運貨物進口而有下列情事之一者，得視情節輕重，處
    以所漏稅額2 倍至5 倍之罰鍰，或沒入或併入其貨物：一、
    虛報所運貨物之名稱、數量或重量。二、虛報所運貨物之品
    質、價值或規格。三、繳驗偽造、變造或不實之發票或憑證
    。四、其他違法行為。」「有違反本條例情事者，除依本條
    例有關規定處罰外，仍應追徵其所漏或沖退之稅款。」「貨
    物進口時，應徵之營業稅，由海關代徵之；其徵收及行政救
    濟程序，準用關稅法及海關緝私條例之規定辦理。」「納稅
    義務人有左列情形之一者，除追繳稅款外，按所漏稅額處1
    倍至10倍罰鍰，並得停止其營業：‧‧‧七、其他有漏稅事
    實者。」「納稅義務人有左列情形之一者，除補徵稅款外，
    按補徵稅額處5 倍至15倍罰鍰：‧‧‧十、國外進口之應稅
    貨物，未依規定申報者。」「為拓展貿易，因應貿易情事，
    支援貿易活動，主管機關得設立推廣貿易基金，就出進口人
    輸出入之貨品，由海關統一收取最高不超過輸出入貨品價格
    萬分之4.25之推廣貿易服務費。」為海關緝私條例第37條第
    1 項、第44條前段，營業稅法第41條、第51條第7 款，貨物
    稅條例第32條第10款及貿易法第21條第1 項前段所明定。
二、原告於95年1 月11日委由鴻源報關股份有限公司向被告報運
    自德國產製BMW 舊車乙輛（進口報單號碼：第AA/94/6936/0
    084 號），原申報完稅價格FOB EUR 18,370/UNIT ，原申報
    車型年份（MODEL YEAR）為西元2003年。經查驗結果，實際
    來貨年份為西元2004年，與原申報不符，且據關稅總局驗估
    處查價結果，應按FOB EUR24,926/UNIT核估完稅價格之事實
    ，有進口報單、申報明細表、查價單、緝私報告書等件影本
    在原處分卷可稽，且為原告所不爭執。查車輛年份涉及進口
    小客車之完稅價格高低（西元2003年折舊較高，完稅價格較
    低），是原告有虛報進口貨物規格（型式年份）、價值，逃
    漏進口稅款之情事，至為明確。被告據以為追徵稅款、科處
    罰鍰之處分，並無不合。
三、原告主張關稅總局於96年8 月17日修正核估要點時，始於該
    要點第2 點明定進口地關稅局應依型式年份（MODEL YEAR）
    核估完稅價格，惟系爭車輛進口時核估要點規定之車輛「年
    份」，係指「出廠年份」，已形成行政慣例，原告據以申報
    系爭車輛之年份，並無故意過失云云。經查：
  (一)納稅義務人進口汽車時應於進口報單第28欄「貨物名稱、牌
    名、規格等（28）」及申報明細表第1 項（94年6 月27日前
    該項記載為「YEAR」，其後為「MODEL YEAR」）填具進口車
    輛之年份（YEAR）向海關為申報，該項申報之「YEAR」，係
    指MODEL YEAR，即為車輛之型式年份，並無疑義，此由94年
    7 月15日前之進口報單除在「YEAR」記載車輛之型式年份（
    MODEL YEAR）外，另於進口報單之左下角註明進口車輛之領
    牌日期可見，有他案進口人之進口報單可稽（報單第AA/D2/
    94/050A/0002號，報關日期：94年1 月1 日，由鴻源報關股
    份有限公司報運進口；報單第AA/BC/94/U605/3284號，報關
    日期：94年3 月3 日）（見原處分不可閱卷附件4 、5 ）。
    關稅總局為使該申報項目之文字涵義更為明確，以94年6 月
    27日台總局驗字第0941013081號公告修正申報明細表第1 項
    為MODEL YEAR，並自94年7 月15日起實施（見原處分可閱卷
    附件7 ）。是以94年7 月15日以前，進口報單及明細表所載
    之YEAR係指車型年份，其後雖公告修正為MODEL YEAR，惟其
    目的僅係使申報內容更為明確，並未變更該申報項目之內容
    ，即94年7 月15日之前及之後，有關進口汽車應申報其「車
    型年份」之規定，並未變更，不生應否公告生效之問題。況
    系爭車輛進口報單後附之申報明細表第1 項明載應申報「
    MODEL YEAR」，原告自應依法為申報，此與申報明細表是否
    公告、核估要點是否規定按車輛型式年份起算折舊核估完稅
    價格無關，不得藉詞混淆。
  (二)進口舊汽車完稅價格之核估，係依關稅法第29至35條規定，
    依序按實際交易價格、同樣貨物之交易價格、類似貨物之交
    易價格、國內銷售價格、計算價格及以合理方法核估，作業
    要點即關稅總局所定之合理核估方法之一。96年8 月17日修
    正前之核估要點壹、二：「．．．使用過之舊汽車，得按其
    新車或同樣或類似新車之離岸價格與年份起算折舊，其折舊
    標準為同年度折舊10％，其後5 年，第1 年折舊20％，第2
    年35％，第3 年50％，第4 年60％，第5 年65％，第6 年起
    依據查得之資料，以合理方法核定之。」雖未明定起算折舊
    標準之年份為何，惟按車輛型式年份起算折舊核估完稅價格
    ，較接近實際交易價格，並以折舊後之完稅價格核估，核屬
    關稅法第35條允許採用之合理方法，被告自得據以車輛型式
    年份核估系爭車輛之完稅價格。
  (三)原告向海關報運進口汽車，本應依海關之規定據實為申報，
    其就進口報單所附申報明細表第1 項明載應申報之「MODEL
    YEAR」，申報為西元2003年（見原處分可閱卷附件1 ），與
    實際之型式年份西元2004年不符，顯屬虛報。又原告以國際
    貿易、汽車及其零件配備零售為業，有該公司登記資料在卷
    可稽（見本院卷第5 頁），對於車輛有製造年份及型式年份
    之分，不得諉為不知。其對明細表所載之MODEL YEAR如有疑
    義，並非不能事先查證瞭解，乃竟未為，致原申報年份與實
    際車輛型式年份不符，縱非故意，難謂無過失，自不得主張
    免責。
四、綜上所述，原告主張均無可採。從而被告以原告有虛報進口
    貨物規格（型式年份），低報貨物價值，逃漏進口稅款之情
    事，追徵稅款並科處罰鍰如前述，復查及訴願決定遞予維持
    ，均無違誤。原告仍執前詞訴請撤銷，為無理由，應予駁回
    。
五、兩造其餘陳述於判決結果不生影響，無庸一一論列，併予敘
    明。
據上論結，本件原告之訴為無理由，爰依行政訴訟法第98條第1
項前段，判決如主文。
中    華    民    國    97    年     7    月   10     日
                    臺北高等行政法院第三庭
                              審判長法  官  姜  素  娥
                                    法  官  曹  瑞  卿
                                    法  官  楊  莉  莉
上為正本係照原本作成。
如不服本判決，應於送達後20日內，向本院提出上訴狀並表明上
訴理由，如於本判決宣示後送達前提起上訴者，應於判決送達後
20日內補提上訴理由書（須按他造人數附繕本）。
中    華    民    國    97    年     7    月   10     日
                                    書記官  林  俞  文


司法院資訊處製作；財團法人民間司法改革基金會備份。
